【裁判字號】    92,上易,355
【裁判日期】    920515
【裁判案由】    侵占
【裁判全文】
臺灣高等法院臺南分院刑事判決            九十二年度上易字第三五五號      Ｇ
      上  訴  人  臺灣嘉義地方法院檢察署檢察官
      被      告  甲  ○  ○
      選任辯護人  丁  萬  福  律師
右上訴人因被告侵占案件，不服臺灣嘉義地方法院九十一年度易字第四二一號中華民
國九十二年三月二十日第一審判決（起訴案號：臺灣嘉義地方法院檢察署九十年度偵
字第六九八五號），提起上訴，本院判決如左：
      主      文
原判決撤銷。
甲○○意圖為自己不法之所有，而侵占對於業務上所持有之物，處有期徒刑貳年。
      事      實
一、甲○○於民國七十三年間起，擔任祭祀公業乙○○之第二任管理人，對外代表祭
    祀公業，對內掌理祭祀公業財務運用，為從事業務之人；嗣於八十六年五月九日
    ，嘉義市政府決定徵收該祭祀公業所有坐落於嘉義市○○段一０八、四八三、一
    三八、一三七、四七一號土地，徵收補償金共新台幣（下同）四千七百零六萬零
    一百二十六元，嘉義市政府以台灣土地銀行嘉義分行為發票人、支票號碼AEB000
    0000、票載發票日八十六年八月十八日、票面金額肆仟柒佰陸萬壹佰貳拾陸圓之
    支票發放，由甲○○收受，旋於翌日存入甲○○設於嘉義市第一信用合作社帳號
    00000-00號之帳戶兌現，詎甲○○於取得上開補償金後，竟意圖為自己不法之所
    有，僅將其中三百九十二萬五千二百元分配給祭祀公業派下員（如附表一所示六
    十五位派下員各分得五萬二千元，如附表二所示十七位派下員各分得三萬二千元
    ，如附表三所示派下員分得一千二百元），餘款則未經派下員同意而侵占入己。
    嗣於八十九年間，改由林振聲接任管理人，始查知上情。
二、案經祭祀公業乙○○管理人林振聲訴由臺灣嘉義地方法院檢察署檢察官偵查起訴
    。
      理      由
一、被告甲○○經合法傳喚未到庭，惟其於原審審理時，對於右揭事實坦白承認，核
    與告訴人代表人林振聲指訴情節相符，並有嘉義市政府九十年六月十九日九十府
    地用字第五一０五三號函、嘉義市政府九十年七月五日以九十府地用字第五三九
    七九號函、台灣土地銀行嘉義分行九十年六月二十七日以嘉補字第九００一０一
    二號函、支票一紙、嘉義市第一信用合作社九十年七月十八日以嘉一信總字第二
    一六號函及對帳單、派下員分配金額名冊、支出概略表等在卷可憑，事證明確，
    被告之犯行，應可認定。
二、至於公訴意旨認被告分配於派下員之總金額為四百十九萬六千元（六十九位派下
    員每名分得五萬二千元，其餘十九位派下員每名分得三萬二千元）及於卸任時移
    交新任管理人林振生交接款一千萬元部分乙節，經查：
    (一)確切之分配金額部分：
      (1)分配名冊（詳九十年度偵字第六九八五號偵查卷第一０六、一０七頁）上記
        載分配五萬二千元之派下員中，林宗文及林登坤二人並無簽收記錄，而林銘
        鐘部分，除無確切之簽章外，名冊上記載之簽收日期八十九年八月二十九日
        ，被告早已卸任管理人，已無再行分配之可能之情，業據告訴人代表人指訴
        明確，且為被告當庭所是認，足見林銘鐘之分配記錄記載應屬不實，難認渠
        三人確有收受分配款，從而應認此部分金額亦為被告侵占入己之金額；
      (2)分配名冊上記載分配三萬二千元之派下員中，林銘鐘部分欠缺明確之簽章記
        錄，且簽收日期八十九年八月二十九日，被告早已卸任管理人，已無再行分
        配之可能之情，已如前述，且分配名冊記載林銘鐘當日同時領受五萬二千元
        及三萬二千元，顯與常情有違，足見林銘鐘此部分之分配記錄記載亦屬不實
        ，難認渠確有收受分配款，從而應認此部分金額亦為被告侵占入己之金額；
      (3)分配名冊中林炎波（炎雄）具領簽收之金額為「壹貳００元」之事實，有分
        配名冊附卷足憑，但因林炎波列冊於分配五萬二千元之名單中，公訴人因而
        誤認林炎波亦分得五萬二千元。
    (二)交接款一千萬元部分：被告卸任管理人時，固有一千萬元之交接款由現任管理
      人即告訴人代表人收受，但該一千萬元，係被告任職期間，嘉義市政府徵收該
      祭祀公業位於嘉義市○○街另筆土地之補償金分配派下員所剩餘之情，除據告
      訴人指陳明確外，且為被告所不否認，復有嘉義市政府九十一年五月二十四日
      府地用字第0910045130號函及附件在卷（前開偵查卷第六九頁以下）可資佐證
      ，足認公訴意旨認被告交接之一千萬元係與本案相關之徵收補償金所剩餘，尚
      有誤會；從而該一千萬元部分，亦應認定係被告所侵占。
    (三)至被告辯稱部分徵收款供作慈善用途乙節，並無具體事證以資憑佐，自難信為
      真實。
    (四)據上所述，被告領得而持有之徵收補償金中，僅其中三百九十二萬五千二百元
      確實分配給祭祀公業派下員，其餘均應認係被告所侵占，附此敘明。
三、核被告所為係犯刑法第三百三十六條第二項之業務侵占罪。原審予被告論罪科刑
    ，雖非無見，惟查被告侵占之款項高達四千三百十三萬四千九百二十六元之鉅，
    致祭祀公業所生之損害非淺，且迄今已五年多，尚未與祭祀公業達成和解，原判
    決諭知被告緩刑五年，顯有未洽。檢察官上訴意旨認原審量刑過輕，雖不足採，
    但指摘原判決諭知被告緩刑為不當，則有理由，應由本院撤銷原判決改判。因此
    審酌被告前無刑事前案紀錄（此有台灣高等法院被告全國前案紀錄表及台灣嘉義
    地方法院檢察署刑案資料查註紀錄表各一件在卷可參）之品行、其智識程度、長
    年慢性疾病身體狀況欠佳（此有診斷證明書多件附卷足憑）、擔任告訴人管理人
    多年、與告訴人及派下員關係至為密切、其侵占之動機、手段、侵占之金額甚鉅
    、犯罪所生之損害非淺及犯罪後之態度等一切情狀，量處如主文第二項所示之刑
    ，以資懲儆。
四、被告甲○○經合法傳喚未到庭，雖提出診斷證明書三紙謂其有病纏身不能到庭，
    然查其診斷證明書記載：(1)糖尿病足，於九十年一月三日入院治療後，手術清創
    第四、五趾截肢，於九十年一月十二日出院，九十年一月三十日及二月十三日門
    診追蹤治療；(2)攝護腺肥大症，病人宜長期服藥治療，診療日期九十一年九月五
    日；(3)左足部三度燙傷約百分之一體表，九十二年三月二十九日住院手術清創，
    九十二年三月三十日出院，九十二年四月二日、九日、十六日、二十三日、三十
    日、五月五日門診，目前仍門診治療中。從上開診斷證明書記載，被告既然能到
    醫院看門診拿藥，即非不能到法院出庭，是其不到庭非屬正當理由，爰不待其陳
    述，逕行判決。
據上論斷，應依刑事訴訟法第三百六十九條第一項前段、第三百七十一條、第三百六
十四條、第二百九十九條第一項前段，刑法第三百三十六條第二項，罰金罰鍰提高標
準條例第一條前段，判決如主文。
本案經檢察官劉得鉦到庭執行職務。
中    華    民    國      九十二      年      五      月      十五      日
                                  臺灣高等法院臺南分院刑事第五庭
                                      審判長法官  鄭    文    肅
                                            法官  陳    珍    如
                                            法官  黃    三    哲
右正本證明與原本無異。
不得上訴。
                                      法院書記官  陳    淑    貞
中    華    民    國      九十二      年      五      月     十六       日
附錄法條：
刑法第三百三十六條：
對於公務上或因公益所持有之物，犯前條第一項之罪者，處一年以上七年以下有期徒
刑，得併科五千元以下罰金。
對於業務上所持有之物，犯前條第一項之罪者，處六月以上五年以下有期徒刑，得併
科三千元以下罰金。
前二項之未遂犯罰之。


司法院資訊處製作；財團法人民間司法改革基金會備份。
